【裁判字號】    97,台非,564
【裁判日期】    971218
【裁判案由】    偽造文書
【裁判全文】
最高法院刑事判決              九十七年度台非字第五六四號
上  訴  人  最高法院檢察署檢察總長
被      告  甲○○
上列上訴人因被告偽造文書案件，對於台灣桃園地方法院中華民
國九十六年十二月二十八日第一審確定簡易判決（九十六年度簡
字第九一號，起訴案號：台灣桃園地方法院檢察署九十五年度偵
字第一七三九七號），認為違背法令，提起非常上訴，本院判決
如下：
    主  文
上訴駁回。
    理  由
非常上訴理由稱：「一、按判決不適用法則或適用不當者，為違
背法令; 次按受二年以下有期徒刑、拘役或罰金之宣告，而未曾
因故意犯罪受有期徒刑以上刑之宣告，或前因故意犯罪受有期徒
刑以上刑之宣告，執行完畢或赦免後，五年以內未曾因故意犯罪
受有期徒刑以上刑之宣告者，認以暫不執行為適當者，得宣告二
年以上五年以下之緩刑，其期間自裁判確定之日起算，刑事訴訟
法第三百七十八條、刑法第七十四條第一項分別定有明文規定。
查本件被告前於九十六年十一月二十日為台灣桃園地方法院以九
十六年度審訴字第二五六號判決判處應執行有期徒刑十月，於九
十六年十二月十七日確定，是甲○○理應於九十六年十一月二十
日上開判決後相當期間內不得緩刑。詎本件台灣桃園地方法院竟
仍於九十六年十二月二十八日判處甲○○有期徒刑一年十月，減
為有期徒刑十一月，緩刑四年，並應向公庫支付新台幣三十萬元
，顯有判決適用法則不當之違背法令。二、案經確定，爰依刑事
訴訟法第四百四十一條、第四百四十三條提起非常上訴，以資糾
正。」等語。
本院按：非常上訴，乃對於審判違背法令之確定判決所設之非常
救濟程序，以統一法令之適用為主要目的。必原判決不利於被告
，經另行判決；或撤銷後由原審法院更為審判者，其效力始及於
被告。此與通常上訴程序旨在糾正錯誤之違法判決，使臻合法妥
適，其目的係針對個案為救濟者不同。兩者之間，應有明確之區
隔。刑事訴訟法第四百四十一條對於非常上訴係採便宜主義，規
定「得」提起，非「應」提起。故是否提起，自應依據非常上訴
制度之本旨，衡酌人權之保障、判決違法之情形及訴訟制度之功
能等因素，而為正當合理之考量。除與統一適用法令有關；或該
判決不利於被告，非予救濟，不足以保障人權者外，倘原判決尚
非不利於被告，且不涉及統一適用法令，即無提起非常上訴之必
要性。亦即，縱有在通常程序得上訴於第三審之判決違背法令情
形，並非均得提起非常上訴。所謂與統一適用法令有關，係指涉
及法律見解具有原則上之重要性者而言。詳言之，即所涉及之法
律問題意義重大而有加以闡釋之必要，或對法之續造有重要意義
者，始克相當。倘該違背法令情形，尚非不利於被告，且業經本
院著有判例、判決或作成決議、決定予以糾正在案，實務上並無
爭議者，對於法律見解並無原則上之重要性或爭議，即不屬與統
一適用法令有關之範圍，殊無反覆提起非常上訴之必要性。檢察
總長如予提起，本院自可不予准許，此為本院最新之見解。次按
受二年以下有期徒刑、拘役或罰金之宣告，而未曾因故意犯罪受
有期徒刑以上刑之宣告，或前因故意犯罪受有期徒刑以上刑之宣
告，執行完畢或赦免後，五年以內未曾因故意犯罪受有期徒刑以
上刑之宣告，認以暫不執行為適當者，得宣告二年以上五年以下
之緩刑，其期間自裁判確定之日起算，此觀刑法第七十四條第一
項規定甚明，適用上向無爭議。本件被告甲○○因犯偽造文書等
罪，經原審台灣桃園地方法院（九十六年度審訴字第二五六號）
判處應執行有期徒刑十月，於民國九十六年十二月十七日確定，
詎該法院又於同年月二十八日，就被告另犯之偽造文書罪（九十
六年度簡字第九一號），判處有期徒刑及宣告緩刑，嗣告確定，
有各該判決書及案卷可稽，上揭後案判決之緩刑宣告，顯然違背
刑法第七十四條第一項之規定，而有判決不適用法則之違法。案
經確定，非常上訴意旨執以指摘，並非無見。但衡酌該判決結果
尚非不利於被告，且於法律見解之統一，欠缺原則上之重要性，
客觀上難認有給予非常救濟之必要性，依上說明，自應認本件非
常上訴為無理由，予以駁回。
據上論結，應依刑事訴訟法第四百四十六條，判決如主文。
中    華    民    國  九十七  年   十二   月   十八   日
                      最高法院刑事第十一庭
                          審判長法官  花  滿  堂
                                法官  黃  正  興
                                法官  陳  東  誥
                                法官  林  錦  芳
                                法官  洪  昌  宏
      本件正本證明與原本無異
                                      書  記  官
中    華    民    國  九十七  年   十二   月  二十五  日
                                                      V


司法院資訊處製作；財團法人民間司法改革基金會備份。
